---
title: "Data_Wrangling"
author: "Fabio Damacena"
date: "04/12/2021"
output: html_document
editor_options: 
  chunk_output_type: console
---

```{r setup, include=FALSE}
knitr::opts_chunk$set(echo = TRUE)
```

# Dataset Champions League

Vamos exercitar manipulação de dados com R. Para tanto, utilizaremos o pacote 
dplyr, que está contido no tidyverse.
dplyr: contém muitas funções comuns na manipulação de dados.

Para o exercício, utilizaremos o dataset com os resultados dos jogos da temporada 
20-21 da UEFA Champions League.
Fonte: https://www.kaggle.com/datasets, enviado por Marco Carujo

## Importando arquivos

```{r, echo=TRUE, message=FALSE, warning=FALSE}
library(tidyverse)
jogos <- read.csv("(5.2) Champions League 2020-2021.csv")
```

## Visualizando os dados carregados

### view
Mostra a base de dados completa em uma nova aba (no presente exemplo, apenas as 9 primeiras colunas)
```{r}
View(jogos[,1:9]) # não usar quando o dataset for muito grande
```
### head
Mostra as 5 primeiras observações da base de dados
```{r}
head(jogos[1:9], n=5)
```
### str
Mostra a estrutura da base de dados
```{r}
str(jogos[1:9])
```

### glimpse
Outra alternativa para ver a estrutura da base de dados
```{r}
glimpse(jogos[1:9])
```

### print
Apresenta uma variável da base de dados no console
```{r}
print(jogos$location)
```

### dim
As dimensões do dataset: linhas e colunas, respectivamente
```{r}
dim(jogos)
```

### names
Para ver os nomes das variáveis
```{r}
names(jogos)
```

## Função rename
Serve para alterar o nome das variáveis
```{r}
jogos = jogos %>% rename(fase = stage,
                 data = date,
                 mandante = team_name_home,
                 visitante = team_name_away)
head(jogos[1:9], n = 5)
```


## Função mutate

Função "mutate": apresenta duas utilidades principais

* Inclui variáveis no dataset, mantendo as existentes
* Transforma o conteúdo das variáveis

Uma variável que não consta na lista é o time vencedor do jogo.
Vamos criar usando o mutate e a função case_when para definir a fórmula.
O case_when funciona como um "se -> então"
```{r}
jogos <- jogos %>% mutate(time_vencedor = case_when(
  c(jogos$team_home_score-jogos$team_away_score)==0 ~ "empate",
  c(jogos$team_home_score-jogos$team_away_score)>0 ~ "mandante",
  c(jogos$team_home_score-jogos$team_away_score)<0 ~ "visitante")) %>% 
  relocate(time_vencedor, .after = team_away_score)
head(jogos[1:10], n = 5)
```

Vamos gerar um gráfico para visualizar melhor a informação resultante
  
```{r}
ggplot(jogos) + 
  geom_bar(aes(x = time_vencedor)) + 
  labs(x = "Vencedor",
       y = "Contagem") + 
  theme_light()
```

Vamos analisar o gráfico de acordo com as fases da competição:
```{r, message=FALSE,warning=FALSE}
ggplot(jogos) + 
  geom_bar(aes(x = interaction(time_vencedor, fase), fill=factor(fase))) + 
  labs(x = "Vencedor por Fase",
       y = "Contagem") + 
  scale_fill_brewer(palette=18)
```

Uma informação interessante seria identificar os jogadores que fizeram os gols
Esta informação está na variável "events_list" que é uma string mais complexa
Precisamos retirar a informação específica, então vamos procurar um padrão
A informação que queremos está sempre após -- 'Goal', 'action_player_1': ' --

```{r}
jogos[1, 23] # dados da variável event_list da linha 1
```


```{r}
extrai_gol <- str_extract_all(jogos$events_list, 
                     "'Goal', 'action_player_1': '\\w*(.*?)\\w*\\'",
                     simplify = TRUE)
```

Acima, utilizamos regex (regular expression), úteis para trabalhar em strings
O str_extract_all pede para extrair em todas as ocorrências do padrão

Pedimos para extrair qualquer palavra (\w) contida entre as extremidades:
Extremidade 1: 'Goal', 'action_player_1': '
Extremidade 2: ' (só o apóstrofo)
A seguir, apenas faremos uma limpeza no texto

```{r}
gol <- gsub("'Goal', 'action_player_1': ", "", extrai_gol)
gol_jogador <- gsub("'", "", gol)
```

```{r, echo=TRUE, message=FALSE}
head(extrai_gol, n = 5)
```
```{r, echo=TRUE, message=FALSE}
head(gol, n = 5)
```
```{r, echo=TRUE, message=FALSE}
head(gol_jogador, n = 5)
```


O mesmo critério vamos usar para extrair os gols de pênalti
```{r}
extrai_penalti <- str_extract_all(jogos$events_list,
              "'event_type': 'Penalty', 'action_player_1': '\\w*(.*?)\\w*\\'",
              simplify = TRUE)
extrai_penalti <- gsub("'event_type': 'Penalty', 'action_player_1': ", "", extrai_penalti)
extrai_penalti <- gsub("'", "", extrai_penalti)
```

Por fim, podemos pedir uma tabela de frequências dos gols

```{r, echo=TRUE, message=FALSE}
sort(table(cbind(gol_jogador, extrai_penalti)), decreasing = T)
```

## Função recode
Em conjunto com o mutate, também pode ser utilizada a função "recode". 
Serve para, por exemplo, trocar um texto por outro texto e criar uma variável

```{r}
jogos = mutate(jogos,
                 exemplo_recode = recode(pens,
                                   "False" = "falso",
                                   "True" = "verdadeiro"))%>% 
  relocate(exemplo_recode, .after = team_away_score)
head(jogos[1:10], n = 5)
```


## Função transmute
Inclui variáveis no dataset, excluindo as existentes. Depois de informar o dataset, informe as variáveis mantidas e adicionadas:


```{r}
jogos_exclui = transmute(jogos,
                   fase, data)
head(jogos_exclui, n = 5)
```

## Função select
Tem a finalidade principal de extrair variáveis selecionadas. 
Também pode ser utilizada para reposicionar as variáveis no dataset

```{r}
jogos = select(jogos,
                fase:location)
head(jogos, n = 5)
```

```{r}
jogos = jogos %>% select(fase, data, time_vencedor, everything())
head(jogos[1:10], n = 5)
```


## Função summarise
função que resume o dataset, podendo criar outros

```{r}
estatisticas_mandante = summarise(jogos,
                         mandante = n(),
                         media_gols = mean(team_home_score),
                         maximo = max(team_home_score))
estatisticas_mandante
```

## Função group_by
Pode ser utilizada para criar informações mais específicas sobre o dataset. Para isto, o "summarise" é utilizado em conjunto com a função "group by". 
Serve para agrupar as informações do dataset por determinado critério.

```{r}
times = group_by(jogos, mandante)
```

```{r}
estatisticas_times = times %>% summarise(media = mean(team_home_score),
                                         maximo = max(team_home_score))
estatisticas_times
```


## Função filter
Filter: tem o objetivo de gerar subconjuntos do dataset. São especificados os critérios e as linhas que os atenderem serão filtradas. Os principais operadores lógicos são:
==: igual
!=: diferente
"> e <: maior e menor (podem conter o igual >= e <=)
&: indica "E"
|: indica "OU""

```{r}
mandante_fez_gol = filter(jogos, team_home_score > 0)
head(mandante_fez_gol[1:10])
```

## Função slice
A função "filter" seleciona linhas com base em critérios lógicos. A função "slice" pode ser utilizada para a seleção de linhas usando posições.
```{r}
slice = jogos %>% slice(1:10)
slice[,1:10]
```
