---
title: "Data_Wrangling"
author: "Fabio Damacena"
date: "04/12/2021"
output: html_document
---

```{r setup, include=FALSE}
knitr::opts_chunk$set(echo = TRUE)
```

# Dataset Champions League

Vamos exercitar manipulação de dados com R. Para tanto, utilizaremos o pacote 
dplyr, que está contido no tidyverse.
dplyr: contém muitas funções comuns na manipulação de dados.

Para o exercício, utilizaremos o dataset com os resultados dos jogos da temporada 
20-21 da UEFA Champions League.
Fonte: https://www.kaggle.com/datasets, enviado por Marco Carujo

## importando arquivos

```{r}
library(tidyverse)
jogos <- read.csv("(5.2) Champions League 2020-2021.csv")
```

## Visualizando os dados carregados

### Mostra a base de dados completa em uma nova aba
```{r}
View(jogos) # não usar quando o dataset for muito grande
```
### Mostra as 5 primeiras observações da base de dados
```{r}
head(jogos, n=5)
```
### Mostra a estrutura da base de dados
```{r}
str(jogos)
```

### Glimpse para ver a estrutura da base de dados
```{r}
glimpse(jogos)
```

### Apresenta uma variável da base de dados no console
```{r}
print(jogos$stage)
```

### As dimensões do dataset: linhas e colunas, respectivamente
```{r}
dim(jogos)
```

### Para ver os nomes das variáveis
```{r}
names(jogos)
```

## Função rename
Serve para alterar o nome das variáveis
```{r}
jogos %>% rename(fase = stage,
                 data = date,
                 mandante = team_name_home,
                 visitante = team_name_away)
```


## Função mutate



## Função recode



## Função transmute


## Função select


## Função relocate


## Função summarise


## Função group_by


## Função filter


## Função slice


## Funções join


## Funções bind